【裁判字號】    97,易,334
【裁判日期】    970430
【裁判案由】    竊盜
【裁判全文】
臺灣屏東地方法院刑事判決               97年度易字第334號
公  訴  人  臺灣屏東地方法院檢察署檢察官
被      告  丙○○
                    現於臺灣屏東監獄竹田分監
上列被告因竊盜案件，經檢察官提起公訴（97年度偵字第1123、
1732號），被告於本院準備程序中就被訴事實為有罪之陳述，經
本院裁定進行簡式審判程序，本院判決如下：
    主  文
丙○○竊盜，累犯，處有期徒刑伍月。又竊盜，累犯，處有期徒
刑伍月。又竊盜，累犯，處有期徒刑伍月。又竊盜，累犯，處有
期徒刑伍月。又攜帶兇器竊盜，累犯，處有期徒刑捌月，扣案之
六角扳手壹支，沒收。應執行有期徒刑貳年，扣案之六角扳手壹
支，沒收。
    事  實
一、丙○○前因施用毒品案件，經本院於民國96年6 月25日以96
    年度易字第20號判處有期徒刑11月確定，嗣因96年罪犯減刑
    條例減為有期徒刑5 月15日，而於96年10月30日因縮刑期滿
    執行完畢，詎其猶不知悔改，於上開有期徒刑執行完畢後5
    年內，復分別意圖為自己不法之所有，為下列竊盜行為：
  (一)於96年12月20日凌晨某時許，在屏東縣高樹鄉○○村○○路
    42巷22之50號丁○住處前，徒手竊取丁○所有之榆樹、真柏
    各1 棵，得手後隨即將之載往屏東縣高樹鄉○○村○○○路
    ○ 段108 之2 號邱昆興（另經檢察官為不起訴處分）管理之
    盆栽園內種植。
  (二)於96年12月26日凌晨某時許，在屏東縣高樹鄉○○村○○路
    戊○○經營之盆栽園內，徒手竊取戊○○所有之七里香1 棵
    ，得手後隨即將之載往上開邱昆興管理之盆栽園內種植。
  (三)於97年1 月5 日凌晨某時許，在屏東縣高樹鄉○○村○○○
    段438 之3 地號之土地，徒手竊取己○○所有之樹葡萄3棵
    ，得手後隨即將之載往上開邱昆興管理之盆栽園內種植。
  (四)於97年2 月11日凌晨某時許，在屏東縣高樹鄉○○村○○路
    106 號乙○○之盆栽園內，徒手竊取朴樹1 棵、七里香2 棵
    ，得手後隨即將之載往上開邱昆興管理之盆栽園內種植。
  (五)於97年3 月8 日凌晨5 時許，在屏東縣九如鄉○○村○○路
    ○ 段387 號前，持客觀上對人之生命、身體、安全構成威脅
    ，足供兇器使用之六角扳手1 支，竊取甲○○使用之車牌號
    碼P4－2526號自小貨車，得手後供己代步所用。
    嗣於97年3 月12日19時30分許，為警在邱昆興上開盆栽園內
    查獲，並扣得前揭榆樹、真柏、朴樹各1 棵、七里香、樹葡
    萄各3 棵；另於同年3 月8 日13時許，為警在屏東縣高樹鄉
    ○○村○○○路段查獲丙○○睡在上開自小貨車上，因而查
    悉上情。
二、案經屏東縣警察局里港分局報告台灣屏東地方法院檢察署檢
    察官偵查起訴。
    理  由
一、本件被告所犯係死刑、無期徒刑、最輕本刑為3 年以上有期
    徒刑以外之罪，其等於本院準備程序中就被訴事實為有罪之
    陳述，經法官告知被告簡式審判程序之旨，並聽取公訴人、
    被告之意見後，由本院依刑事訴訟法第273 條之1 第1 項規
    定，裁定進行簡式審判程序，先予敘明。
二、上開犯罪事實，業據被告丙○○於本院審理時坦承不諱，核
    與被害人丁○、戊○○、己○○、乙○○、甲○○於警詢及
    偵查中指訴及證人邱昆興證述之情節相符，復有贓物認領保
    管單5 紙、照片20張及扣案之六角扳手1 支附卷可參，足見
    被告之自白與事實相符，其事證已臻明確，被告犯行應堪認
    定。
三、核被告如事實欄一(一)、(二)、(三)、(四)所為，均係犯刑法320 條
    第1 項竊盜；被告如事實欄一(五)所為，係犯刑法第321 條第
    1 項第3 款加重強盜罪嫌。而被告上開所為之5 次竊盜犯行
    ，犯意互異，且犯罪時間、地點均不相同，應予分論併罰。
    又被告前因施用毒品案件，經本院於96年6 月25日以96年度
    易第20號判處有期徒刑11月確定，嗣因96年罪犯減刑條例減
    為有期徒刑5 月15日，而於96年10月30日執行完畢，有台灣
    高等法院被告前案記錄表在卷可參，其係5 年以內故意再犯
    本件有期徒刑以上之5 罪，均為累犯，均依刑法第47條第1
    項之規定加重其刑。爰審酌被告因貪失慮，竊取他人財物，
    且前有毒品、竊盜等犯罪前科，有上開前案紀錄表可參，素
    行不佳，惟念其所竊取之物價值並非甚鉅，且犯罪後坦承犯
    行，犯後態度良好在卷可憑等一切情狀，分別量處如主文所
    示之刑，並定其應執行刑。另扣案之六角扳手1 支，係被告
    所有且供犯罪所用之物，業據被告供承在卷，依刑法第38條
    第1 項第2 款之規定，應予沒收之。
四、檢察官雖以被告前曾犯下多次竊盜案件，足見其已有犯罪習
    慣，其不思正當營生，危害鄉里甚鉅，僅藉刑之執行實不足
    以徹底根絕其竊盜之習慣等理由，認應諭知被告強制工作之
    保安處分云云。惟「保安處分係針對受處分人將來之危險性
    所為之處置，以達教化、治療之目的，為刑罰之補充制度。
    我國現行刑法採刑罰與保安處分雙軌制，係在維持行為責任
    之刑罰原則下，為協助行為人再社會化之功能，以及改善行
    為人潛在之危險性格，期能達成根治犯罪原因、預防犯罪之
    特別目的。是保安處分中之強制工作，旨在對嚴重職業性犯
    罪及欠缺正確工作觀念或無正常工作因而犯罪者，強制其從
    事勞動，學習一技之長及正確之謀生觀念，使其日後重返社
    會，能適應社會生活。竊盜犯贓物犯保安處分條例第3 條第
    1 項規定：『18歲以上之竊盜犯、贓物犯，有左列情形之一
    者，得於刑之執行前，令入勞動場所強制工作：一、有犯罪
    習慣者。二、以犯竊盜罪或贓物罪為常業者』，即係本於保
    安處分應受比例原則之規範，使保安處分之宣告，與行為人
    所為行為之嚴重性、行為人所表現之危險性及對於行為人未
    來行為之期待性相當之意旨而制定，而由法院視行為人之危
    險性格，決定應否令入勞動處所強制工作，以達預防之目的
    」（最高法院著有91年度台上字第4625號判決參照）（按：
    竊盜犯贓物犯保安處分條例第3 條已修正：「十八歲以上之
    竊盜犯、贓物犯，有犯罪之習慣者，得於刑之執行前，令入
    勞動場所強制工作《第一項》。刑法第八十四條第一項之期
    間，自前項強制工作執行完畢之日起算。但強制工作自應執
    行之日起經過三年未執行者，自該三年之期間屆滿之日起算
    《第二項》」）。因此，法院是否依竊盜犯贓物犯保安處分
    條例第3 條第1 項規定，諭知刑前強制工作，端以行為人事
    後再犯案之危險性高低而定，亦即縱然行為人之犯行，符合
    竊盜犯贓物犯保安處分條例第3 條第1 項之有犯罪習慣之規
    定，若法院審酌行為人之犯罪態樣及所諭知宣告刑之期間後
    ，認行為人在監經執行宣告刑後，其事後再犯案之危險性，
    尚非甚高時，自無再諭知刑前強制工作之必要。查被告本案
    所竊盜犯行固計有5 次，然被告行竊之物品大多為樹木等物
    品價值不高，並且將該等樹木種植於他處，並非立刻轉賣於
    他人，以求獲利，且其上開5 次竊盜犯行係在約3 個月期間
    內所犯下，並非十分密集，是否即可認有犯罪習慣，已非無
    疑，況且本件被告所犯竊盜犯行，業經本院宣告定其應執行
    刑為有期徒刑2 年，故本院認為被告經此刑期之執行，已足
    讓其獄中深深改過自新，是本件自無諭知刑前強制工作之必
    要，檢察官此部份之聲請，為無理由，併此敘明。
據上論斷，應依刑事訴訟法第273 條之1 第1 項、第284 條之1
、第299 條第1 項前段，刑法第320 條、第321 第1 項第3 款、
、第47條第1 項、第51條第5 款，第38條第1 項第2 款，判決如
主文。
本案經檢察官李賜隆到庭執行職務。
中    華    民    國    97    年    4     月    30    日
                  刑事第四庭    法  官  王炳人
以上正本證明與原本無異。
如不服本判決應於收受本判決送達後十日內向本院提出上訴書狀，
其未敘述上訴理由者，並得於提起上訴後十日內向本院補提理由
書狀（均須按他造當事人之人數附繕本）「切勿逕送上級法院」
中    華    民    國    97    年    5     月    1     日
                                書記官  潘豐益
附錄本判決論罪科刑法條全文
中華民國刑法第320條第1項
（普通竊盜罪、竊佔罪）
意圖為自己或第三人不法之所有，而竊取他人之動產者，為竊盜
罪，處 5 年以下有期徒刑、拘役或 5 百元以下罰金。
中華民國刑法第321條第1項第3款
（加重竊盜罪）
犯竊盜罪而有左列情形之一者，處六月以上、五年以下有期徒
刑：
三、攜帶兇器而犯之者。


司法院資訊處製作；財團法人民間司法改革基金會備份。
